【裁判字號】    97,聲判,113
【裁判日期】    970922
【裁判案由】    聲請交付審判
【裁判全文】
臺灣臺北地方法院刑事裁定             97年度聲判字第113號
聲  請  人
即  告訴人  甲○○
代  理  人  吳啟豪律師
被      告  乙○○
            丙○○
上列被告等因傷害案件，經臺灣臺北地方法院檢察署檢察官於民
國97年4 月29日以96年度偵字第25689 號不起訴處分書為不起訴
處分，聲請人聲請再議，經臺灣高等法院檢察署於97年6 月11日
以97年度上聲議字第3122號處分書駁回再議，聲請人聲請將本件
交付審判，本院裁定如下：
    主  文
聲請駁回。
    理  由
一告訴人不服上級法院檢察署檢察長或檢察總長認再議為無理由
  而駁回之處分者，得於接受處分書後10日內委任律師提出理由
  狀，向該管第一審法院聲請交付審判，法院認為交付審判之聲
  請不合法或無理由者，應駁回之，刑事訴訟法第258 條之1 、
  第258 條之3 第2 項前段，分別定有明文。本件聲請人即告訴
  人甲○○以被告乙○○、丙○○二人涉犯傷害罪嫌，向臺灣臺
  北地方法院檢察署提出告訴，經該署檢察官為不起訴處分後，
  聲請人不服，復向臺灣高等法院檢察署聲請再議，嗣經該署檢
  察長以再議無理由而駁回之，聲請人乃於民國97年6 月23日收
  受前開再議駁回處分書後之同年7 月3 日委任律師向本院聲請
  交付審判等情，有前揭告訴狀、不起訴處分書、處分書、送達
  證書及刑事交付審判聲請狀等附卷可憑，本件聲請並未逾期，
  首先敘明。
二刑事訴訟法第258 條之1 規定，告訴人得向法院聲請交付審判
  ，係此次修正刑事訴訟法新增對於「檢察官不起訴或緩起訴裁
  量權」制衡之一種外部監督機制，此時，法院僅在就檢察官所
  為不起訴或緩起訴之處分是否正確加以審查，以防止檢察機關
  濫權。依此立法精神，同法第258 條之3 第3 項規定：「法院
  就交付審判之聲請為裁定前，得為必要之調查」，其所謂「得
  為必要之調查」，係指調查證據之範圍應以偵查中曾顯現者為
  限，不可就新提出之證據再為調查，亦不可蒐集偵查卷以外之
  證據，否則將與刑事訴訟法第260 條之再行起訴規定混淆不清
  。又法院於審查交付審判之聲請有無理由時，除認為告訴人所
  指摘不利被告之事證未經檢察機關詳為調查或斟酌，或不起訴
  處分書所載理由違背經驗法則、論理法則或其他證據法則者外
  ，不宜率予交付審判。至上開所謂告訴人所指摘不利被告之事
  證未經檢察機關詳為調查，係指告訴人所提出請求調查之證據
  ，檢察官未予調查，且若經調查，即足以動搖原偵查檢察官事
  實之認定及處分之決定，倘調查結果，尚不足以動搖原事實之
  認定及處分之決定者，仍不能率予交付審判。
三原告訴意旨略以：被告乙○○係英屬維京群島商帝國停車場有
  限公司臺灣分公司（以下簡稱帝國公司）之代表人，被告丙○
  ○係帝國公司開發執行經理，聲請人任職帝國公司停車場收費
  員，負責帝國公司在臺北市中山區○○○路○ 段43號「晶華酒
  店」之地下室停車場收費業務，上班時間為每日下午3 點至11
  點，因被告二人查帳後發現聲請人有基於為自己不法所有之接
  續犯意，於96年間多次趁機將客戶所溢繳之免費停車卷取下，
  用以抵充客戶所應繳納之停車費後，再將客戶所繳納之停車費
  現金侵占入己，以此方式共計約侵占新臺幣（下同）100 多萬
  元之情形，即委請律師佯裝為停車客戶前往停車，多次發現聲
  請人有挪用免費停車卷而侵占停車費之情形，被告二人即於96
  年11月5 日下午8 點45分左右，至晶華酒店地下室停車場找當
  時在上班之聲請人談話，因聲請人不承認有侵占帝國公司停車
  費之情形，被告二人即基於共同犯意聯絡，強押聲請人至晶華
  酒店地下室5 樓之辦公室，並限制聲請人之行動自由，不讓聲
  請人離開，被告丙○○並動手毆打聲請人，致聲請人受有右頭
  皮挫傷之傷害，且以剪刀佯裝要刺聲請人，恐嚇聲請人，並要
  求聲請人簽立承諾書，因認被告二人涉犯刑法第302 條妨害自
  由，被告丙○○另涉刑法第305 條恐嚇、第277 條第1 項傷害
  等罪嫌。
四聲請交付審判意旨略以：
(一)聲請人於遭恐嚇、妨害自由及傷害後，第一時間見到證人史金
  台，而氣急敗壞、情緒激動地向其說明受害過程，證人史金台
  亦親眼見到聲請人身上之傷痕，證人史金台對「被告丙○○毆
  打聲請人」及「被告二人對聲請人恐嚇及妨害自由」之事實，
  雖非親眼所見，惟係在被告等離開被害現場不到10分鐘內，即
  第一時間見到聲請人，若謂身為緬甸華僑，連語言表達都有障
  礙之弱勢勞工（即聲請人）能在短短的數分鐘內，即臨場向證
  人史金台杜撰出受害、恐嚇及妨害自由之情節，甚至在自己身
  上製造出傷痕，豈合人情之常？且依傳聞法則之法理，證人史
  金台之證述亦符合傳聞例外中之「驚駭之表達」而得作為證明
  被告等人犯罪之證據，而原駁回處分竟又以「史金台既無目擊
  事實經過，則檢察官於審酌卷內資證後，未傳喚史金台到庭作
  證，要無不當」為由草率駁回再議聲請，而對聲請人提出之理
  由未為具體交代，實屬認事用法之重大不當。
(二)聲請人在被告等恐嚇之下，因心生畏懼而被迫簽下承諾書，惟
  原不起訴處分竟倒過來以「承諾書確係告訴人所親手書寫等情
  ，為告訴人所不否認」作為不起訴處分之理由，在論理上豈非
  本末倒置？又本案兩位律師係受被告等所屬公司出資委任，在
  立場上當然力求與公司之利益相同，若公司刻意誣陷聲請人，
  再利用其出資委任之律師欺負弱勢之聲請人，有何不可能之處
  ？聲請人以如此理由反駁「原不起訴處分草率認被告等所出資
  委任之律師在場，被告即無可能為恐嚇及妨害自由之行為」的
  結論，難道還不夠具體？
(三)診斷證明書上之記載為較不精確之描述，事實上所指即為脖子
  上方靠近右耳後之部位（原診斷證明書將此脖子上方靠近後腦
  之部位包含在「頭皮」之範圍），且為避免文字描述上所引起
  之誤會，聲請人於庭訊後即至醫院請求醫師再開一記載較為精
  確之診斷證明（原再議聲請狀聲證二），其上記載為：「左耳
  後頭皮挫傷」，和聲請人所描述之受傷部位相同，原檢察官竟
  捨此嗣後提出之診斷證明不用，而逕以原診斷證明上之記載作
  為不起訴之理由，且認與診斷證明書增載「耳後」二字並無關
  聯，實難令聲請人心服。
五本院認為
(一)聲請人與被告二人對於其等於96年11月5 日下午8 點多均在晶
  華酒店地下室之事實，均予承認，且與證人即在場律師張躍騰
  、顏維助二人之證言相符，應無疑義。又依聲請人使用之行動
  電話門號0000000000於96年11月5 日下午10點16分33秒至10點
  50分48秒之通聯紀錄觀之，聲請人於該段期間內，持續與其女
  友黃麗麗通話5 次，與被告二人及證人張躍騰、顏維助二人所
  稱，聲請人於承認侵占犯行後，約在10點多打電話與其太太商
  量賠償金額等語相符。則倘被告二人於當日下午8點多至11點
  多有阻止聲請人離去晶華酒店地下室辦公室，而妨害聲請人自
  由之情，實無同意聲請人以電話與黃麗麗密集通話，給予聲請
  人對外聯繫之機會之可能。況依卷附承諾書內容觀之，侵占金
  額部分仍為空白，倘被告二人有強迫聲請人簽立承諾書之行為
  ，亦無任令該份承諾書中最重要之金額部分空白未填之餘地。
  據此，聲請人所指被告二人涉犯恐嚇、妨害自由等情，自無可
  取。
(二)聲請人於檢察官訊問時指稱：被告丙○○係以拳頭打其脖子下
  巴靠近耳朵的地方，打了4 次云云。然而，依馬偕紀念醫院96
  年12月26日出具之診斷證明書觀之，聲請人於96年11月5 日前
  往該院急診時之傷勢僅有「右耳後頭皮挫傷」，則倘被告丙○
  ○確連續4 次毆打聲請人之耳下部位，聲請人受傷之範圍實無
  僅受有單一輕微「右耳後頭皮挫傷」，別無其他傷害之可能，
  參以證人張躍騰證稱被告丙○○僅推聲請人左側肩膀一下等語
  ，足認被告丙○○並無聲請人所指傷害犯行。
(四)綜上所述，本件臺灣臺北地方法院檢察署檢察官所為96年偵字
  第25689 號不起訴處分書及臺灣高等法院檢察署所為97年上聲
  議字第3122號處分書，其等認定事實所憑之證據，均據詳加調
  查在卷，且論證之理由均無任何違反經驗法則、論理法則或其
  他證據法則之處。聲請人未能明確提出其指訴被告等涉犯恐嚇
  、妨害自由、傷害等罪之依據，僅憑其主觀臆測即認前述臺灣
  臺北地方法院檢察署檢察官及臺灣高等法院檢察署檢察官未盡
  調查義務，其請求交付審判之聲請顯無理由，參照前述說明，
  應予駁回。
六依刑事訴訟法第258條之3第2項前段，裁定如主文。
中    華    民    國    97    年     9    月    22    日
                  刑事第十五庭  審判長法  官   廖紋妤
                                      法  官   孫惠琳
                                      法  官   邱蓮華
上正本證明與原本無異。
本裁定不得抗告。
                                      書記官   葉宜玲
中    華    民    國    97    年    9     月    22    日


司法院資訊處製作；財團法人民間司法改革基金會備份。
